臺灣彰化地方法院行政訴訟判決　
110年度交字第78號
原      告  陳淑芬  
訴訟代理人  陳啓明  
被      告  交通部公路總局臺中區監理所

代  表  人  魏武盛  
訴訟代理人  劉容如  
            黃品樺  
上列當事人間因交通裁決事件，原告不服被告民國110年7月2日
彰監四字第64-IBA000000、64-IBA000000號裁決，提起行政訴訟
，本院判決如下：
    主  文
原告之訴均駁回。
訴訟費用新臺幣參佰元由原告負擔。 
    事實及理由
一、程序事項：本件係因不服道路交通管理處罰條例第8條之裁
    決而提起之撤銷訴訟，為行政訴訟法第237條之1所稱之交通
    裁決事件，應適用交通裁決事件訴訟程序。又本件依兩造所
    述各節及卷內資料，事證已臻明確，爰依同法第237條之7之
    規定，不經言詞辯論逕行判決。　　
二、爭訟概要：
    原告所有之車牌號碼0000-00號自用小客車（下稱系爭車輛
    ），於民國110年3月15日8時28分及同日8時31分許，分別行
    經彰化縣花壇鄉台74甲線與灣福路口，及台74甲線與縣道13
    9號路口，均因「直行車佔用最內側轉彎專用車道」之違規
    行為，為民眾以行車紀錄器影像資料於同日向警察機關提出
    檢舉後，經彰化縣警察局彰化分局(下稱舉發機關)大埔派出
    所員警審視採證資料，認定確有違規事實，而分別以彰縣警
    交字第IBA000000、IBA000000號舉發違反道路交通管理事件
    通知單（下稱舉發通知單），逕行舉發車主即原告違反道路
    交通管理處罰條例（下稱處罰條例）第48條第1項第7款規定
    ，案移被告。嗣原告不服向被告提出陳訴，經舉發機關函覆
    查無違誤後仍不服而申請裁決，因原告未於到案期限檢具事
    證及應歸責人相關資料，向被告告知應歸責人，被告乃依處
    罰條例第85條第1項後段規定，於110年7月2日開立彰監四字
    第第64-IBA000000、64-IBA000000號裁決書（下稱原處分）
    ，均依處罰條例第48條第1項第7款、第63條第1項第1款等規
    定，各裁處原告罰鍰新臺幣（下同）600元，並各記違規點
    數1點。原告不服，提起本件行政訴訟。
三、原告起訴主張及聲明：
(一)主張要旨：
 1、依處罰條例第48條第1項第7款規定，係指直行車佔用轉彎專
    用車道，惟原告行經系爭路口時之號誌為直行綠燈，原告依
    燈號直行並無所謂「佔用」而影響後車左轉彎。縱使從舉發
    照片顯示該車道有左轉彎標示，然台74甲線(中彰快速道路)
    為雙線車道，並未設置三線道之左轉彎專用車道，被告行駛
    時值上班時間車流量多，且貨櫃車等大型車輛因道路屬上坡
    度而行駛速度緩慢，被告在第一時間僅能依視線所及之紅綠
    燈號誌行駛，且舉發當時(3月中旬)交通部公路總局彰化工
    務段尚未劃設左轉彎引導線，而該工務段係於同年4月中旬
    始劃設引導線，故道路標線不清，確使被告難以預知及時反
    應。
 2、又台74甲線道路並非每一個路口均設有內側車道變更為左轉
    專用車道之標線，且該道路係從彰化轄內穿越八卦山脈至臺
    中轄內，道路反覆高低有明顯坡度差，具特殊性結構之設計
    (三級坡度約15~30％)，加以分隔島部分樹木高大茂密遮掩道
    路高架指示牌，往往在穿越上下坡後於極短時間內無法及時
    辨識道路專用標線，致被告難以預知被舉發之路口設有內側
    車道變更為左轉專用車道之情形，直至接近被舉發路口約60
    ~75公尺處，始在道路地上繪有左轉弧形箭頭搭配雙白實線
    構成左轉專用車道，惟此設計並未考量車輛駕駛人之安全與
    便利。次依中央警察大學交通學系暨交通管理研究所副教授
    陳高村所著「反應時間與交通事故過失責任關係初探」一文
    ，指出「駕駛人在交通繁忙處所對於警告標誌所做的反應，
    必須做出額外的判斷並採取變換車道措施，其所需的感知反
    應時間可能高達10秒」，以該文之敘述再參以該路段速限70
    公里計算，至少須讓駕駛人在雙白實線前194公尺識別為左
    轉專用車道，進而採取變換車道，方屬合理，本件之道路識
    別標線過於接近系爭路口，且當時亦未於適當距離劃設引導
    線，原告實無法立即反應並採取變換車道之措施。亦即公路
    主管機關確未於該路段預先標示予車輛駕駛人可合理期待知
    悉前方有「左轉彎專用車道」，顯然違反行政程序法第5條
    規定之明確性原則。
 3、另本件原告行駛時值上班時間，車流量多，因右方車輛不斷
    密集經過，且檢舉人車輛亦在原告之右後方車道，倘原告勉
    強切入右線車道，除違反雙白線禁止變換車道之規定外，無
    非是要求原告採取情節與處罰更為嚴重之「任意以迫近、驟
    然變換車道或其他不當方式，迫使他車讓道」（處罰條例第
    43條第1項第3款參照）違規行為，反易釀成交通事故。再者
    ，若要求原告採取減速或暫停以伺機變換至右線車道，依據
    當時情況，原告必須隨時注意後方車輛是否有保持安全距離
    ，以免後方車輛發生追撞事故，故系爭路口左轉彎標線之安
    全間距不足，使原告無法在系爭路口前完成變換車道。此外
    ，因原告本係直行車輛，行至系爭路口時亦欲繼續直行，應
    可期待在交通號誌上較為合理之路線安排，但卻因標線設計
    劃設不良，而將原直行車道突然轉變為左轉專用車道，如要
    求原告應遵循指示標線左轉彎，無非是要求原告選擇與原本
    行車目的地不符之路線，實屬強人所難，不具可期待性。故
    原告在行經系爭路口之時，縱有直行車佔用內側左轉專用車
    道之情形，應屬不得已之行為，且無法期待原告為合於交通
    規範行為之可能，實難認原告係出於任何故意或過失，自屬
    無可歸責性，應符合不罰要件(行政罰法第7 條第1項參照)
    。
 4、至於系爭道路內側車道之車輛行駛人遇有號誌直行綠燈時是
    否有足夠時間反應變換車道，經原告於本年5月下旬赴實地
    觀測結果，縱使已劃設引導線後，10輛車約僅有1~2輛來得
    及變換車道，對車輛駕駛人而言，確未能於短時間內變換車
    道，對路況不熟者尤甚之，顯見公路主管機關未充分考量實
    務之可行性。
 5、綜上，被告未依行政程序法第9條規定，審酌上情綜合各種
    因素判斷，包括系爭道路實際交通情況、道路地形地貌之特
    殊性(含道路坡度差、標線可預見性及變換車道距離可行性
    等)，並注意原告有利及不利之任何情形；亦未考量原告之
    不可歸責性，竟率為不當之行政處分，難謂無違誤。
(二)聲明：原處分撤銷，訴訟費用由被告負擔。
四、被告答辯及聲明：
(一)答辯要旨：
 1、本案適用之法律依據為處罰條例第7條之1、第48條第1項第7
    款、第63條第1項第1款、道路交通安全規則（下稱安全規則
    ）第98條第2項、道路交通標誌標線設置規則(下稱設置規則
    )第188條第1項、第2項等規定。
 2、查原告所有之系爭車輛，分別於110年3月15日8時28分許，
    行經彰化縣花壇鄉台74甲線與灣福路口，及於110年3月15日
    8時31分許，行經彰化縣花壇鄉台74甲線與縣道139路口，因
    有直行車佔用最內側轉彎專用車道之違規行為，而為民眾檢
    舉，並為警依法舉發，本案既有舉發通知單、舉發機關110
    年6月3日彰警分五字第0000000000號函、採證相片及採證光
    碟在卷可佐，本案違規事實應堪認定。
 3、又系爭車輛行駛之路面劃設左彎指向線係左轉專用道無誤，
    且該標線清楚明確，駕駛人行經該路口要直行至銜接路段時
    ，自應行駛於行向劃設直行指向線之車道，而不應違規佔用
    轉彎專用道，縱駕駛人因相鄰車道有車輛無法立即變換車道
    ，其應遵守該路口繪設之左轉指向線進行左轉，始符合上開
    規定；駕駛人自應於接近路口前謹慎注意前方標線，以因應
    其行車路線提早變換車道，然駕駛人仍行駛進入左轉彎專用
    車道，嗣續駛佔用往直行之銜接路段之情節，明顯具有過失
    之責，已影響交通安全，其雖陳稱交通標誌位置有爭議及無
    法期待採取有效因應作為云云，惟此不影響其駕駛系爭車輛
    「直行車佔用轉彎專用車道」之違規事實，本件舉發並無不
    當。
 4、再處罰條例第48條第1項第7款規定之立法目的，係為避免多
    車道之道路恐因汽、機車駕駛人駕車直行或轉彎時而造成車
    流擁擠，且為避免影響行車順暢，故設置轉彎專用車道以維
    護交通秩序及確保交通安全，由此觀之，直行車僅須行駛於
    轉彎專用車道持續一段時間，即該當「佔用轉彎專用車道」
    之違規事實；況且，交通法律、法規之設置，不能任由個別
    人民自行判斷當否而決定是否遵守，否則法律即形同虛設，
    無法保障其他駕駛用路人之安全及權益，自不得以無影響或
    阻礙轉彎車輛、或未阻礙後方車輛之行進、未造成交通阻塞
    ，而解免「直行車佔用轉彎車道」之違規責任。此外就交通
    安全之維繫而言，其中一重要環節乃在於用路人動向之可預
    期性，此復取決於是否遵守交通安全規則及相關標誌、標線
    及號誌，是就行駛於「轉彎專用車道」之用路人，其他用路
    人合理之預期即係該車輛將利用「轉彎專用車道」轉彎而非
    直行，是當該車輛違反其他用路人之預期而為直行時，即有
    妨礙交通安全之虞。 
 5、另依處罰條例第4條第3項規定，對於道路交通標誌、標線、
    號誌之指示、警告、禁制規定、樣式、標示方式、設置基準
    及設置地點等事項乃授權行政機關制訂相關規則，以執行道
    路交通管理、維護交通秩序、確保交通安全等工作。是道路
    交通主管機關得於法令授權範圍內，基於權責對於各項行政
    措施包括道路設計、交通標誌、標線、號誌之設置與更動等
    事項，依據道路之地形情況、車行流量等因素為具體裁量、
    規劃，俾達到道路使用效能、維持交通秩序及保障道路使用
    人往來便利與安全之行政目的。倘原告對於交通標誌、標線
    、號誌之規劃等行政措施有意見，自應循正當管道向行政機
    關陳情，促其通盤檢討改善；惟於該等設置未依法定程序變
    更前，所有用路人仍有應遵守現行交通標誌、標線、號誌之
    義務，以建立行車秩序及維護其他用路人之安全，不得遽以
    該標誌、標線或號誌設置不當為由，解免其違規之責任，否
    則道路上所設置標誌、標線或號誌之公信力，及交通安全秩
    序將無從建立；其他用路人之生命、財產安全，亦將失去保
    障。
(二)聲明：駁回原告之訴，訴訟費用由原告負擔。
五、本院之判斷：
(一)按「對於違反本條例之行為者，民眾得敘明違規事實或檢具
    違規證據資料，向公路主管或警察機關檢舉，經查證屬實者
    ，應即舉發。但行為終了日起逾七日之檢舉，不予舉發」；
    「公路主管或警察機關機關處理民眾檢舉違反道路交通管理
    事件，應派員查證，經查證屬實者，應予舉發，並將處理情
    形回復檢舉人。前項檢舉違規證據係以科學儀器取得，足資
    認定違規事實者，得逕行舉發之。」處罰條例第7條之1、違
    反道路交通管理事件統一裁罰基準及處理細則第22條第1項
    、第2項分別定有明文。考其規範意旨，係考量警力有限及
    民眾取巧違規，為交通秩序混亂原因之一，一般民眾如能利
    用適當管道檢舉交通違規，除可彌補警力之不足外，亦將產
    生極大之嚇阻效果，以達到維護道路交通安全之行政目的；
    然為避免檢舉人刻意鑽營法律文字，造成法條之目的逸失，
    甚至衍生社會、鄰里之不安與不和諧，同時保障法條原立法
    精神目的在維護交通、保障安全，故針對舉發部分，增訂（
    7日）期限之規定，而強化社會秩序之安定性。是一般民眾
    見有違規事件，皆可於行為終了日起7日內敘明違規事實或
    檢具違規證據資料，向公路主管或警察機關檢舉，經查證屬
    實者，應即舉發之。又處罰條例第90條規定：「違反本條例
    之行為，自行為成立之日起；行為有連續或繼續之狀態者，
    自行為終了之日起，逾二個月不得舉發。但汽車肇事致人受
    傷或死亡案件，因肇事責任不明，已送鑑定者，其期間自鑑
    定終結之日起算；未送鑑定而須分析研判者，逾三個月不得
    舉發。」查本件原告所有之系爭車輛於爭訟概要欄所示之時
    、地，為民眾提供科學儀器取得之行車紀錄器影像資料，於
    同日向警察機關檢舉有「直行車佔用最內側轉彎專用車道」
    之違規行為，經舉發機關查證屬實，而於同年5月11日製單
    逕行舉發等情，有舉發通知單及其送達證書、舉發機關110
    年6月3日彰警分五字第0000000000號函暨所附民眾檢舉資料
    及提出之行車紀錄器錄影檢舉光碟、翻拍照片及汽車車籍査
    詢表在卷可稽(見本院卷第13至14、51至60、71頁)。是本件
    逕行舉發程序於法自無不合。
(二)次按處罰條例第7條之2第4項規定:「第一項逕行舉發，應記
    明車輛牌照號碼、車型等可資辨明之資料，以汽車所有人為
    被通知人製單舉發。」同條例第85條第1項規定:「本條例之
    處罰，受舉發違反道路交通管理事件之受處罰人，認為受舉
    發之違規行為應歸責他人者，應於舉發違反道路交通管理事
    件通知單應到案日期前，檢附相關證據及應歸責人相關證明
    文件，向處罰機關告知應歸責人，處罰機關應即另行通知應
    歸責人到案依法處理。逾期未依規定辦理者，仍依本條例各
    該違反條款規定處罰。」因於逕行舉發違規之情形，處罰機
    關基於職權調查原則一般僅能查知汽車車籍登記之所有人，
    較無從查究實際汽車駕駛人為何人，而汽車所有人針對汽車
    駕駛人之釐清更能掌握正確資料，故以處罰條例第85條第1 
    項規定明文課予汽車所有人協力之義務，令其負有陳報違規
    汽車駕駛人為何人之義務。是以，就逕行舉發之案件，汽車
    所有人於接獲舉發通知單後，應於應到案日期前向處罰機關
    告知真正之違規行為人，處罰機關將再另行通知應歸責人到
    案依法處理，如汽車所有人未依處罰條例第85條第1項之規
    定辦理，處罰機關即依該條所定「逾期未依規定辦理者，仍
    依本條例各該違反條款規定處罰」，亦即以汽車所有人為違
    規之人，依處罰條例各該違反條款規定予以裁罰。查原告為
    系爭車輛之車主，於前述違規時、地，原告縱非實際駕駛系
    爭車輛違規之行為人，但原告並未於期限前檢附相關證明文
    件向處罰機關告知應歸責之人，僅因不服舉發而向被告提出
    陳訴，經舉發機關函覆查無違誤後申請裁決，被告乃依處罰
    條例第85條第1項後段規定，以原處分對原告裁罰等情，此
    亦有原告陳述意見書、舉發機關上開函文、原處分及其送達
    證書等附卷足憑(見本院卷第47至51、61至63頁)，則被告逕
    以原告即汽車所有人為受處分人予以裁罰，自屬有據，均合
    先敘明。
(三)系爭車輛於爭訟概要欄所示之時、地，確均有「直行車佔用
    最內側轉彎專用車道」之違規事實：
 1、按安全規則第98條第2項規定:「設有左右轉彎專用車道之交
    岔路口，直行車不得占用轉彎專用車道。」又處罰條例第48
    條第1項第7款規定:「汽車駕駛人轉彎或變換車道時，有下
    列情形之一者，處600元以上1,800元以下罰鍰：7.設有左、
    右轉彎專用車道之交岔路口，直行車佔用最內側或最外側或
    專用車道。」同條例第第63條第1項第1款規定；「汽車駕駛
    人有下列各款所列條款之一者，除依原條款處罰鍰外，並予
    記點：1.有第33條第1 項、第2 項、第38條第1 項、第4 0 
    條、第45條、第47條第1 款至第3 款、第48條、第49條或第
    60條第2 項第1 款、第2 款情形之一者，各記違規點數1 點
    。」
 2、查原告並不爭執系爭車輛於爭訟概要欄所示之時、地，行經
    左轉專用道直行之事實；且經本院會同兩造當庭勘驗民眾提
    供之行車紀錄器錄影檢舉光碟影像，結果如下：
 (1)檔案名稱「a341aa9a-ac4c-4f4c-acd0-1a1e00000000.mp  4
    」，影片長度14秒，錄影內容連續無間斷，僅有影像並無聲
    音，以下勘驗自螢幕時間2021/03/15（下同）08：28：02起
    至08：28：17秒止：
編號 螢幕時間 勘驗內容 1 08：28：02至 08：28：04 錄影畫面是由檢舉人之行車紀錄器拍攝，檢舉人車行駛於彰化縣花壇鄉台74甲線道路往北方向，此處有三車道，檢舉人車行駛於中間車道，可見內側車道地上繪有白虛線(即導引線)及指示左轉之弧形箭頭，檢舉人左側車旁有一黑色自小客車（即系爭車輛）行駛於內側車道，檢舉人車前方有2台車輛行駛於前（圖1-1、圖1-2）。 2 08：28：10 系爭車輛直行內側車道(可見地上繪有雙白實線及指示左轉之弧形箭頭，為左轉專用車道)至台74甲線與彰化縣花壇鄉灣福路交岔路口，進入路口前，台74甲線號誌為直行箭頭綠燈及右轉箭頭綠燈（圖1-3）。 3 08：28：11至 08：28：17 系爭車輛直行穿越交岔路口，於08：28：16進入下一段台74甲線道路，此時可見系爭車量之車牌號碼為0000-00號（圖1-4）。 
 (2)檔案名稱「f47476f8-5c38-46ea-b000-0000a6fc4a3a.mp4」
    ，影片長度8秒，錄影內容連續無間斷，僅有影像並無聲音
    ，以下勘驗自螢幕時間08：31：07起至08：31：14止：
編號 螢幕時間 勘驗內容 1 08：31：07至 08：31：08 錄影畫面是由檢舉人之行車紀錄器拍攝，檢舉人車行駛於彰化縣花壇鄉台74甲線道路往北方向，此處有三車道，檢舉人車行駛於中間車道，可見內側車道地上繪有白虛線(即導引線)、指示左轉之弧形箭頭及雙白實線，為左轉專用車道，系爭車輛行駛於檢舉人左側車旁之左轉專用車道，檢舉人前方有一自小客車行駛於前（圖3-1）。 2 08：31：09 系爭車輛直行左轉專用道至台74甲線與縣道139交岔路口，進入路口前，台74甲線號誌為直行箭頭綠燈及右轉箭頭綠燈（圖3-2）。 3 08：31：10至 08：31：14 系爭車輛直行穿越交岔路口，於08：31：12時進入下一段台74甲線道路（圖3-3）。 
    有本院勘驗筆錄暨影像截圖在卷可稽(見本院卷第100至10  
    1、117至120頁)。堪認系爭車輛確有行駛於內側左轉專用車
    道未轉彎，而直行通過交岔路口之事實無訛。
 3、原告雖主張當時交岔路口之號誌均為直行綠燈，其依燈號直
    行，並無影響轉彎車輛，並非「佔用」云云。然上開規定之
    立法目的，係為避免多車道之道路恐因汽、機車駕駛人駕車
    直行或轉彎時而造成車流擁擠，且為避免影響行車順暢，故
    設置轉彎專用車道以維護交通秩序及確保交通安全，直行車
    僅須行駛於轉彎專用車道持續一段時間，即該當「佔用轉彎
    專用車道」之違規事實；此不因該交岔路口之交通號誌燈號
    為紅燈或綠燈，抑或有無設置三時相號誌燈而有歧異之認定
    ，亦不因僅有在交岔路口之交通號誌為轉彎指示燈號亮起時
    ，始符「佔用」之要件。況且交通法律、法規之設置，不能
    任由個別人民自行判斷當否而決定是否遵守，否則法令即形
    同虛設，無法保障其他駕駛用路人之安全及權益，自不得以
    其未阻礙後方車輛之行進、或未造成交通阻塞、或因無法切
    換進入相鄰之非轉彎專用車道等由，而解免「直行車佔用轉
    彎車道」之違規責任。換言之，直行車有佔用左轉專用車道
    者，不論佔用時間久暫，亦不論號誌燈時向為何，均該當處
    罰條例第48條第1項第7款之要件(臺北高等行政法院108年度
    交上字第351號、臺中高等行政法院109 年交上字第13 號判
    決意旨參照)。是原告前開主張難認可採，系爭車輛於爭訟
    概要欄所示之時、地，確均有「直行車佔用最內側轉彎專用
    車道」之違規事實，洵堪認定。
(四)本件違規時，系爭車輛之實際駕駛人主觀上具有故意或過
　　失之歸責要件:
 1、按行政罰法第7條第1項規定：「違反行政法上義務之行為非
    出於故意或過失者，不予處罰。」其中所謂故意，係指行為
    人對於構成違規之事實及該事實係屬違規，明知並有意使其
    發生者（直接故意），或行為人對於構成違規之事實，預見
    其發生而其發生並不違背其本意，且知悉該事實係屬違規者
    （間接故意）而言；所謂過失係指行為人雖非故意，但按其
    情節應注意，並能注意，而不注意者（無認識之過失），或
    行為人對於構成違規之事實，雖預見其能發生而確信其不發
    生者（有認識之過失）而言。
 2、次按處罰條例第4條第2項規定:「駕駛人駕駛車輛、大眾捷
    運系統車輛或行人在道路上，應遵守道路交通標誌、標線、
    號誌之指示、警告、禁制規定，並服從執行交通勤務之警察
    或依法令執行指揮交通及交通稽查任務人員之指揮。」又設
    置規則第188條第1項、第2項規定:「(第1項)指向線，用以
    指示車輛行駛方向。以白色箭頭劃設於車道上。本標線設於
    交岔路口方向專用車道上與禁止變換車道線配合使用時，車
    輛須循序前進，並於進入交岔路口後遵照所指方向行駛。(
    第2項)本標線之式樣，依其目的規定如下：一、指示直行：
    直線箭頭。二、指示轉彎：弧形箭頭。三、指示直行與轉彎
    ：直線與弧形合併之分岔箭頭。四、指示轉出車道：弧形虛
    線箭頭。」同規則第149條第1項規定:「標線依其型態原則
    上分類如下：一、線條  以實線或虛線標繪於路面或緣石上
    ，用以管制交通者，原則上區分如下：（一）白虛線  設於
    路段中者，用以分隔同向車道或作為行車安全距離辨識線；
    設於路口者，用以引導車輛行進，或作為大眾捷運系統車輛
    行駛界線，用以區隔大眾捷運系統車輛行進範圍。...(七)
    雙白實線設於路段中，用以分隔同向車道，並禁止變換車道
    。」同規則第189條第1項規定:「路口行車導引線，用以導
    引車輛行經路口之直行、轉彎的界限，依實際需要劃設之。
    」
 3、依上開勘驗結果可認，本件2違規交岔路口前之內側車道與
    相鄰車道間均已繪設雙白實線，內側車道路面並均繪設左彎
    指向線，依設置規則第188條第1項、第2項規定，該2交岔路
    口前之內側車道確均為左轉專用車道，則車輛沿該專用車道
    行駛進入交岔路口後即應遵照所指左轉彎方向行駛，此應為
    合法考領駕駛執照之人所知悉，當應負有注意義務。而本件
    違規當時，天候晴、日間自然光線充足，視線良好，且車道
    之標線亦均清晰，並無毀損或脫落不清等情況，此有影像截
    圖可按，則系爭車輛之實際駕駛人當能明白知悉其駕車行駛
    於左轉專用車道，其仍未遵照指向線所指行駛方向左轉彎而
    為直行，縱然非出於故意為之，亦有應注意能注意而疏未注
    意之過失，自具有行政罰法第7條第1項之主觀歸責要件。
 4、原告雖以本件違規當時並未劃設導引線，且高架指示牌亦為
    樹木遮蔽，駕駛人難以預知違規路口之內側車道已變更為左
    轉專用車道，迄接近路口已不及反應，倘勉強切入右側車道
    反易造成交通事故，而主張本件實際違規駕駛人應無可歸責
    等情。惟依上開勘驗筆錄暨截圖畫面可知，本件2違規交岔
    路口前之內側車道變更為左轉專用車道前，其路面均有繪設
    白虛線之導引線，導引直行車應切換至右側車道，是原告主
    張未劃設導引線，迄接近路口始知已變更為左轉專用車道，
    而不及反應等情，自難憑採。再者，原告訴訟代理人於本院
    言詞辯論時已自承:當天駕駛系爭車輛之人是我，我常會行
    駛該路段，被舉發前，一個月大約會駕車行駛於該路段約4
    至6次，我知道這幾個路口都是左轉專用車道等語(件本院卷
    第102至103頁)，堪認本件違規實際駕駛人已知悉違規路口
    均已劃設為左轉專用車道乙情，則其當應提早顯示方向燈，
    變換車道直行，而非待行駛近路口，方以難以變換車道為由
    ，而主張其佔用左轉專用車道直行屬不得已之行為。況且，
    道路交通狀況瞬息萬變，駕駛人如於轉彎專用車道前欲變換
    車道，而遇擬變換車道之車流擁擠時，基於所有用路人具有
    共同維護行車秩序之交通上義務，駕駛人尚非不得變更其行
    駛計畫，以保障自身及他人之安全；亦即駕駛人應承受行駛
    非計畫路線之不利益，再循其他路徑返回執行其原行駛計畫
    ，始符事理之平，故原告以前情主張本件不具可歸責性等情
    ，應不足採。
(五)另按交通標線之設置，其目的在對用路人之行止有所規制，
    課予用路人一定之作為或不作為義務是具有規制性之標線，
    其性質為「對人之一般處分」（最高行政法院98年度裁字第
    622號裁定意旨參照）。又按一般處分依行政程序法第92條
    第2項規定，應適用該法有關行政處分之規定。而行政處分
    一經作成，就其內容對相對人、利害關係人及原處分機關發
    生拘束之效力，此效力隨行政處分存續而存在，故行政法院
    於審理撤銷訴訟時，僅對「訟爭標的之行政處分」進行違法
    性審查；至於該處分先決問題之一般處分，基於上述「構成
    要件效力」之學理說明，並非本件審查之標的(臺北高等行
    政法院108年度交上字第351號判決意旨參照)。準此，作為
    先決問題之前處分，如未經依法定程序予以撤銷、廢止，或
    因其他事由失效者，仍不能否定該處分之效力；是本件違規
    路口前設置左轉專用車道是否妥當乙節，並非本件得為審查
    之對象。且依彰化縣政府110年12月9日府工交字第11004170
    73號函所載:「說明二、本路段(即台74甲線)自2004年1月通
    車，原車道配置為單向三車道〔2快車道+1慢車道〕，快慢車
    道設有分隔島，其中内車道標線設置為直+左標線，合先敘
    明。三、本路段保固期滿移交公路總局第二區養護工程處彰
    化工務段管維，關於台74甲線與灣福路及縣道139線等路口
    設置左轉專用道，查2014年12月Google街景圖快慢分隔島已
    打除，並將内車道配置為左轉專用道（如現況配置）。」等
    語(見本院卷第145至150頁)；及交通部公路總局第二區養護
    工程處彰化工務段110年12月3日二工彰段字第1100128683號
    函所載:「說明三、...台74甲線原為彰化縣政府委託顧問公
    司設計規劃所建置，完工後移交由本段管理，移交時均已設
    置左彎保護時相。依據設置規則第196條「已啟用之號誌，
    非有特殊原因不得停止運轉」；因台74甲線沿線均有左轉車
    輛使用之需求，尤以轉139線大彰路、轉彰60-1灣福路及轉1
    37線彰員路2段等路口，等待左轉車流量多，爰不得停止左
    彎保護時相，以免發生直行與左轉車輛之交通事故。四、本
    段已於各路口前約150公尺設置導引線以及車道預告標誌，
    提醒用路人前方車道配置，用路人於正常速限行駛下，有足
    夠反應時間變換車道，並不會因此發生交通事故。五、如内
    側車道非左轉專用道，然内側車道之車輛因需左轉而停等於
    路口，後方欲直行之車輛亦須依安全規則第98條第1款第6項
    「變換車道時，應禮讓直行車先行，並注意安全距離」變換
    車道；爰設置左轉專用道不會增加行車危險，且因有提前導
    引及標誌辨示，可使用路人注意車前狀況，增加安全性。六
    、另經向彰化縣警察局彰化分局調閱台74甲線近1年交通事
    故，共發生3件，事故原因均與設置左轉專用道無關聯。」
    等語(見本院卷第139至140頁)，顯見權責主管機關已認台74
    甲線確有設置左轉專用車道之必要，並因設置左專專用車道
    而將快慢車道之分隔島打除，且於各路口前設置導引線及車
    道預告標誌提醒用路人前方車道配置，應無設置不當之情事
    。倘原告仍認該等路口交通標誌或標線設施規劃有所不當，
    自應依循正當行政救濟途徑，向權責主管機關陳述反應或陳
    情，促其通盤檢討改善；然在主管機關依法定程序予以調整
    或變更之前，現場交通標線之設置既非無效，所有用路人自
    仍有遵守之義務，尚不得自行決定是否遵守，否則將影響其
    他用路人對其動向之判斷，及道路上所設置標誌、標線或號
    誌之公信力，致無法保障其他用路人之安全及權益，附此敘
    明。
六、綜上所述，被告認原告所有之系爭車輛，於爭訟概要欄所示
    之時、地，確均有「直行車佔用最內側轉彎專用車道」之違
    規事實，依處罰條例第48條第1項第7款、第63條第1項第1款
    等規定，以原處分各裁處原告罰鍰600元，並各記違規點數1
    點，認事用法核無違誤。原告猶執前詞指摘原處分不當，訴
    請撤銷原處分，為無理由，應予駁回。
七、本件判決基礎已臻明確，兩造其餘之攻擊防禦方法及訴訟資
    料，經本院斟酌後，核與判決不生影響，無逐一論述之必要
    ，併予敘明。
八、本件第一審裁判費為300元，依行政訴訟法第98條第1 項規
    定，應由敗訴之原告負擔，爰確定第一審訴訟費用額如主文
    第2 項所示。
據上論結，本件原告之訴為無理由，依行政訴訟法第237條之7、
第237條之8第1項、第98條第1項前段，判決如主文。 　
中　　華　　民　　國　　111 　年　　1 　　月　 20 　日
　　　　　　　　　行政訴訟庭　法　官  簡璽容　　
以上正本證明與原本無異。
如不服本判決，應於判決送達後20日內，向本院提出上訴狀並表
明上訴理由（原判決所違背之法令及其具體內容或依訴訟資料可
認為原判決有違背法令之具體事實），其未載明上訴理由者，應
於提出上訴後20日內向本院補提理由書（上訴狀及上訴理由書均
須按他造人數附繕本，如未按期補提上訴理由書，則逕予駁回上
訴），並應繳納上訴裁判費新臺幣750元。　　　　　　
中　　華　　民　　國　　111 　年　　1 　　月　 20 　日
                              書記官  蔡旻珊